【裁判字號】    97,交抗,1082
【裁判日期】    971001
【裁判案由】    聲明異議
【裁判全文】
臺灣高等法院臺中分院交通事件裁定    97年度交抗字第1082號
抗  告  人
即受處分人  甲○○
上列抗告人因違反道路交通管理處罰條例案件，不服臺灣彰化地
方法院中華民國97年8月15日所為裁定（原審案號：97年度交聲
字第855號），提起抗告，本院裁定如下：
    主  文
抗告駁回。
    理  由
一、抗告意旨略以：員警事後才去拍三張照片到法院說明並附卷
    為證，卻非事發當日即民國97年6月2日之照片，此照片係與
    本案無關，請提供97年6月2日事發經過之錄影帶；當時其行
    經彰化縣彰化市○○路之鐵皮屋旁，員警從本人身邊騎車而
    過至同市○○路後，始招本人至同市○○路之尚福電器行前
    舉發，而非員警所稱一開始即於同市○○路攔車舉發；另當
    時以手勢要求本人靠旁邊一點的汽車，是在本人之前方即對
    面，而非員警於原審訊問時所稱在本人後方；本人受該汽車
    以手勢要求靠旁邊之後，即停於同市○○路上之鐵皮屋前，
    並未超過紅綠燈之停止線且離紅綠燈甚遠，並未轉向同市○
    ○路，於同市○○路上並未闖紅燈云云，並提供照片三張為
    證。
二、經查：
（一）抗告人即受處分人甲○○（下稱抗告人）於原審即不否認
      於97年6月2日下午5時15分許騎乘車牌號碼SU7－669號輕
      型機車，行經彰化縣彰化市○○路與彰新路交叉路口之紅
      綠燈號誌時，為警攔停掣單舉發之事實，惟矢口否認有騎
      乘機車行經有燈光號誌管制之交岔路口闖紅燈之違規行為
      ，辯稱：其並無闖紅燈，係因後方自用小客車之駕駛要其
      讓開一點，其才往前騎一小段的云云。另本件舉發員警朱
      炳榕於原審97年7月16日訊問時到庭具結證稱：「當日十
      六至十八時我在自強路與彰新路口執勤，我在彰新路上舉
      發違規車輛，我在等候時有發現異議人紅燈左轉，她從自
      強路左轉彰新路到彰新路上，我在彰新路往金馬路方向的
      路上，然後我騎機車停在對面把異議人攔下來舉發。（問
      ：剛才異議人說他只是往前開一小段？）不是的，他已經
      到達彰新路口。」等語，並以標示記載證人舉發地點、異
      議人遭攔查地點之現場照片三紙佐證（見原審卷第13頁正
      面至第17頁正面）。本件抗告人就其是否闖紅燈一節與舉
      發警員雙方固各執一詞。
（二）按警察為維持交通秩序，依道路交通管理處罰條例第七條
      第一項之規定：「道路交通管理之稽查、違規之紀錄，由
      交通勤務警察，或依法令執行交通稽查任務之人員執行之
      」，其執行職務立場應是客觀公正，其所為公法上行為有
      公信原則之適用，故舉發員警對親睹之違規事實掣單舉發
      ，就其事實之證明本為證人，如無具體事證足證其有偏頗
      或失實之虞，已難恣意否定其舉發之真正。再者，舉發警
      員係屬司法警察人員之一份子，應深切明白出庭作證具結
      後，應據實陳述之義務及如有偽證應受處罰之嚴重後果，
      然舉發員警與抗告人素不相識，亦無宿怨，就常理論，應
      無甘冒自身觸犯偽證罪責之風險而設詞誣攀抗告人之理。
      三者，違反道路交通管理處罰條例案件之審理，除重在發
      見實體真實並保障行為人權益，亦在即時維護交通秩序、
      確保交通安全，而交通違規案件，對行為人違規事實之舉
      證，雖本應由為裁罰行為之行政機關負舉證責任，然交通
      違規案件之舉發有其動態性及主管機關行政資源之有限性
      ，主管機關對於所有違規之案件，並無法皆以拍照或其他
      同效果之方式予以舉證，從而關於證明違規事實證據之證
      明力，基於交通秩序之維護、與行政行為執行效率之考量
      ，應視特定具體案件予以認定。故就闖紅燈言，並非每件
      違規行為均須以照相舉發或其他同效果之方式搜證，始可
      認定之，僅以執勤警員之舉發或證詞，尚難逕認其證明力
      當然不足。就本案抗告意旨及提供之三張照片觀之，本院
      並未查得舉發員警朱炳榕所為舉發有捏造事實及違法取締
      而故意設詞誣攀抗告人之情事。故據舉發員警以親睹無誤
      後始予舉發在案，且經原審傳喚到庭證述綦詳，是抗告人
      確有在上開時地紅燈左轉之違規事實，堪以認定。抗告人
      指摘舉發不實之理由，自難憑採。
（三）綜上所述，原審裁定既已詳敘認定抗告人違規事實之理由
      ，並審究原處分確係於法有據，因認抗告人之聲明異議為
      無理由，裁定予以駁回，於法亦屬有據，應予維持。抗告
      意旨指摘原裁定不當，為無理由，應予駁回
三、據上論結，應依道路交通案件處理辦法第二十六條，刑事訴
    訟法第四百十二條，裁定如主文。
中    華    民    國    97    年    10    月    1     日
               交通法庭審判長 法  官  趙  春  碧
                              法  官  何  秀  燕
                              法  官  楊  真  明
上列正本證明與原本無異。
不得再抗告。
                              書記官  劉  柯  裕
中    華    民    國    97    年    10    月     2    日


司法院資訊處製作；財團法人民間司法改革基金會備份。
